臺灣臺北地方法院民事判決
111年度訴字第1323號
原      告  魏廷恭  

訴訟代理人  陳豪杉律師
複  代理人  洪瑋彤律師
被      告  鄭皓云  
上列當事人間請求返還房屋等事件，本院於民國111年7月21日言
詞辯論終結，判決如下：
    主      文
被告應自門牌號碼臺北市○○區○○街○○○巷○號之建物遷離，並將上
開建物返還予原告。
被告應給付原告新臺幣壹拾伍萬元，及自民國一一一年三月十五
日起至清償日止，按週年利率百分之五計算之利息。
被告自民國一一一年二月十五日起至返還第一項建物之日止，按
月給付原告新臺幣伍仟元。
訴訟費用由被告負擔。
本判決第一項部分，於原告以新臺幣貳拾萬元為被告供擔保後，
得假執行。但被告如以新臺幣陸拾萬元為原告預供擔保，得免為
假執行。
本判決第二項部分，於原告以新臺幣伍萬元為被告供擔保後，得
假執行。但被告如以新臺幣壹拾伍萬元為原告預供擔保，得免為
假執行。
本判決第三項部分，於原告按月以新臺幣壹仟柒佰元為被告供擔
保後，得假執行。但被告如按月以新臺幣伍仟元為原告預供擔保
，得免為假執行。
    事實及理由
壹、程序方面：
    本件被告經合法通知，未於言詞辯論期日到場，核無民事訴
    訟法第386條所列各款之情形，爰依原告之聲請，由其一造
    辯論而為判決。
貳、實體方面：
一、原告主張：門牌號碼臺北市○○區○○街00號2樓房屋（下稱系
    爭房屋）為伊所有，因系爭房屋長期遭被告占用，伊曾起訴
    請求被告返還系爭房屋，兩造於訴訟中成立和解，伊同意將
    系爭房屋出租予被告，租賃期間自民國105年7月15日起至10
    8年7月14日止，租金為每月新臺幣（下同）5,000元。詎被
    告自租期屆滿後即未再依約給付租金，迄今業已積欠逾2年
    以上之租金未給付，依本院105年度簡上字第39號和解筆錄
    （下稱系爭和解筆錄）第3條第2項規定，被告倘欠租超過2
    個月者，伊有權終止租賃契約，現因租期業已期滿，且伊有
    處分系爭房屋及基地之計畫，伊遂委請律師發函告知被告終
    止租約及要求遷讓返還系爭房屋，惟被告置之不理，是兩造
    租約業已終止，被告迄今仍無權占有系爭房屋，侵害伊之所
    有權，受有相當於租金之不當得利，致伊受有損害。為此，
    爰依民法第184條第1項前段及民法第179條規定，請求擇一
    判命被告返還系爭房屋，並賠償伊所受損害或返還不當得利
    ；另依民法第767條第1項前段及第455條第1項前段規定，請
    求擇一判命被告返還系爭房屋，並應給付自108年8月15日起
    至111年1月15日止共30個月，按月以5,000元計算相當於租
    金之不當得利或損害賠償15萬元（計算式：5,000元×30個月
    ＝15萬元），及自111年2月15日起至返還系爭房屋之日止，
    按月給付5,000元等語。並聲明：㈠被告應自系爭房屋遷離，
    並將系爭房屋返還予原告。㈡被告應給付原告15萬元，及自
    起訴狀繕本送達翌日起至清償日止，按週年利率5%計算之利
    息。㈢被告應自111年2月15日起至返還系爭房屋之日止，按
    月給付5,000元。㈣原告願供擔保，請准予宣告假執行。
二、被告經合法通知，未於言詞辯論期日到場，亦未提出書狀作
    何聲明或陳述。
三、得心證之理由：
(一)按承租人於租賃關係終止後，應返還租賃物；所有人對於無
    權占有或侵奪其所有物者，得請求返還之，民法第455條前
    段及第767條第1項前段亦分別定有明文。次按無法律上之原
    因而受利益，致他人受損害者，應返還其利益，民法第179
    條前段定有明文。依不當得利之法則請求返還不當得利，以
    無法律上之原因而受有利益，致他人受有損害為要件，故其
    得請求返還之範圍，應以對方所受之利益為度，非以請求人
    所受損害若干為準，無權占有他人土地，可能獲得相當於租
    金之利益，為社會通常之觀念，故如無權占有他人之房屋，
    加害人應返還之不當得利之範圍，為相當於租金之利益（最
    高法院97年度台上字第294號判決意旨參照）。
(二)原告前因被告長期占用系爭房屋，於103年間起訴請求被告
    返還系爭房屋，嗣兩造於訴訟中即本院105年度簡上字第39
    號案件中達成和解，原告同意將系爭房屋出租予被告，租賃
    期間自105年7月15日起至108年7月14日止，租期3年，租金
    每月5,000元，由原告或其代理人於每月15日向被告收取，
    原告並同意不收取押租金。兩造並約定，原告有權於前開租
    賃期間屆滿前無條件提前終止租賃契約;被告如積欠房租超
    過2個月，或未經原告同意將上開房屋轉租或轉借第三人（
    白昀仙除外），原告有權終止租賃契約。又前開租賃期間屆
    滿後，原告如尚未就上開房屋坐落之基地整地改建或無轉讓
    第三人之計畫，被告有權以相同租金條件續租3年等情，有
    系爭和解筆錄在卷可稽（見本院卷第17頁至第19頁），並經
    本院依職權調閱105年度簡上字第39號案件卷宗查核屬實，
    堪信為真。
(三)依系爭和解筆錄內容，兩造租約已於108年7月14日屆至，原
    告未表示終止租賃契約，或就系爭房屋基地有整地改建、轉
    讓三人之計畫，故被告有權以相同租金條件續租3年，亦即
    兩造間就系爭房屋之租期變更為自108年7月15日起至111年7
    月14日止。惟被告自108年7月14日後，即未再依系爭和解筆
    錄內容繳付租金，亦未將系爭房屋返還，經原告於111年1月
    26日以台北正義存證號碼第000026號存證信函，向被告表示
    因被告未依系爭和解筆錄給付租金超過2個月，故原告依系
    爭和解筆錄之內容終止系爭租約等語，前開存證信函於同年
    2月8日由被告本人收受，有存證信函及送達回證在卷可佐（
    見本院卷第21頁至第25頁）。又被告經合法通知，未於言詞
    辯論期日到場，復未提出書狀作何答辯以供本院斟酌，自堪
    信原告上開主張為真實，應認兩造間就系爭房屋之租約業經
    原告合法終止。
(四)被告於租約終止後，無合法占有權源，仍繼續使用系爭房屋
    ，致原告受有無法占有、使用、收益系爭房屋之損害，且依
    上開說明，被告無權占有系爭房屋可能獲得相當於租金之利
    益。本件依系爭和解筆錄約定，系爭房屋每月租金為5,000
    元，而被告自108年7月14日後即未再給付租金，故原告請求
    被告應給付自108年8月15日起至111年1月15日止，總計15萬
    元之租金（計算式：每月5,000元×30個月=15萬元），及自1
    11年2月15日起至返還系爭房屋之日止，按月給付原告5,000
    元，於法並無不合，均應准許。　
四、綜上所述，原告依系爭和解筆錄、民法第455條前段、第767
    條第1項、第179條規定，請求被告將系爭房屋返還予原告，
    並給付積欠之租金15萬元及自起訴狀繕本送達翌日即111年3
    月15日起（見本院卷第33頁）至清償日止，按週年利率5%計
    算之利息，暨自111年2月15日起至返還系爭房屋之日止，按
    月給付原告5,000元，為有理由，應予准許。
五、原告陳明願供擔保，請求宣告假執行，經核並無不合，爰酌
    定相當擔保金額，准予宣告假執行。並依職權宣告被告供相
    當擔保後，得免為假執行。
六、本件事證已臻明確，兩造其餘攻擊防禦方法及證據，核與判
    決之結果不生影響，爰不一一論列，併此敘明。
七、訴訟費用負擔之依據：民事訴訟法第78條。
中　　華　　民　　國　　111 　年　　8 　　月　　19　　日
                  民事第一庭   法　官　  賴淑萍
以上正本係照原本作成。
如對本判決上訴，須於判決送達後20日內向本院提出上訴狀。如
委任律師提起上訴者，應一併繳納上訴審裁判費。            
中　　華　　民　　國　　111 　年　　8 　　月　　19　　日
                               書記官    黃怜瑄